臺灣高等法院高雄分院刑事判決　　　　 94年度上易字第508號
　　上　訴　人　臺灣高雄地方法院檢察署檢察官
　　上　訴　人
　　即　被　告　乙○○
　　上　訴　人
　　即　被　告　丙○○
　　上　訴　人
　　即　被　告　甲○○
上列上訴人等因被告等傷害等案件，不服臺灣高雄地方法院94年
度易字第125 號中華民國94年6 月17日第一審判決（起訴案號：
臺灣高雄地方法院檢察署93年度偵字第19416 號），提起上訴，
本院判決如下：
    主  文
原判決關於甲○○部分撤銷。
甲○○連續以加害生命之事，恐嚇他人致生危害於安全，累犯，
處拘役伍拾日，如易科罰金，以參佰元折算壹日。
其他上訴駁回（丙○○、乙○○部分）。
    事  實
一、甲○○前於民國92年間因過失傷害案件，經台灣板橋地方法
    院以92年度交易字第384 號判處有期徒刑3 月確定，於民國
    93 年3月26日易科罰金執行完畢。甲○○與丁○○係夫妻關
    係，丙○○與乙○○係母子關係，4 人均在高雄市新興區○○○路與玉竹街口擺攤維生。
（一）丙○○於民國93年2 月28日17時40分許，與甲○○在高雄
      市○○○路與玉竹街口，為擺攤問題發生爭執，甲○○竟
      以拳頭毆打丙○○頭部（甲○○所涉傷害罪部分已逾告訴
      期限，另經臺灣高雄地方法院檢察署檢察官以93年度偵字
      第19416 號為不起訴處分），丙○○之子乙○○見狀，乃
      基於傷害之犯意，而徒手與甲○○發生互毆，致甲○○受
      有右眼眶周邊瘀青、左前額挫傷泛紅5 ×2 公分、左下胸
      挫傷併瘀青11×7 公分、左上臂挫傷併泛紅11×9 公分之
      傷害，丙○○、丁○○在一旁見狀，2 人亦互相拉扯（丁○○所涉傷害罪部分已逾告訴期限，另為不起訴處分），
      丙○○亦起傷害之犯意，毆打丁○○，致丁○○受有枕部
      頭皮挫傷浮腫×2 公分、右臉嘴角挫擦傷0.2 ×0.2 公分
      、左膝挫傷、左第四指挫擦傷1 ×1 公分浮腫之傷害。
（二）甲○○事後心有未甘，竟基於恐嚇他人安全之概括犯意，
      先於同年7 月間某日許，前往乙○○位於高雄市○○○路
      與玉竹街口攤位，向乙○○恫稱：「要讓你死得很難看」
      等語，使乙○○心生畏懼，致生危害於安全。嗣後又連續
      於同月間某日許，前往乙○○前開攤位，欲與乙○○談判
      雙方上開肢體衝突之事宜，見乙○○未在攤位內，竟向看
      顧店面之莊育誌及乙○○之胞姊柴美玲恫稱：「叫乙○○
      過來，不然要你們死得很難看」等語，柴美玲以電話轉知
      乙○○此事，使柴美玲、乙○○心生畏懼，而致生危害於
      安全。
二、案經被害人甲○○、丁○○及乙○○訴由高雄市政府警察局
    新興分局報請臺灣高雄地方法院檢察署檢察官偵查起訴。
    理  由
一、訊據上訴人即被告乙○○、丙○○固不否認於犯罪事實（一
    ）時地，乙○○與甲○○、丙○○與丁○○發生爭執、肢體
    衝突等情節，被告甲○○於原審時亦坦承於犯罪事實（二）
    之時間，有去柴家攤位談擺放攤位事宜1 次之事實不諱，惟
    被告3 人均矢口否認有被訴之傷害、恐嚇危害安全等犯行。
    被告乙○○，丙○○辯稱：係告訴人甲○○、丁○○分別先
    行動手，我們始行還手，並無傷害他人之故意，還手舉動係
    正當防衛，又丙○○年近60歲加以心臟、神經疾病，並無體
    力與人互毆等語，被告乙○○另辯稱：因甲○○辱罵、毆打
    丙○○，我欲上前勸解中因甲○○出拳相向，我才還手防衛
    ，並未有蓄意傷害甲○○等語。被告甲○○辯稱：93年7 月
    間只有1 次返回攤位洽談擺攤的事情，並未對乙○○或柴家
    人語出恐嚇等語。
二、經查：
（一）被告乙○○、丙○○於犯罪事實一（一）所載時地，均徒
      手分別傷害告訴人甲○○、丁○○2 人，致告訴人2 人先
      後受有上開傷害之事實，業據告訴人甲○○、丁○○於警
      詢、偵查及原審審理時指訴綦詳，並有目擊證人陳亭君於
      原審審理中結證稱：我有目睹丙○○、甲○○起爭執後，
      乙○○趨近與甲○○發生拉扯，甲○○示意動手，乙○○
      也有還手，另丙○○、丁○○2 人亦走近相互拉扯，雙方
      互毆時間約在5 分鐘以內等語明確（見原審卷第78頁至第
      79頁），而告訴人2 人受有上開傷勢之事實，亦有邱綜合
      醫院驗傷診斷書2 在警訊卷第12頁、第13頁可稽（檢驗日
      期為93年2 月28日19至20時間），被告丙○○、乙○○2
      人亦不否認當時分別與告訴人2 人發生肢體衝突乙節，足
      認告訴人2 人所受傷勢，應係與被告2 人發生肢體衝突所
      致，即其等傷害行為與告訴人2 人傷勢間有相當因果關係
      ，被告丙○○、乙○○傷害犯行，均堪認定。
（二）被告丙○○、乙○○雖主張其等反擊舉動係符合正當防衛
      ，並無傷害故意云云；惟按正當防衛必須對於現在不法之
      侵害始得為之，侵害業已過去，即無正當防衛可言。至彼
      此互毆，又必以一方初無傷人之行為，因排除對方不法之
      侵害而加以還擊，始得以正當防衛論。故侵害已過去後之
      報復行為，與無從分別何方為不法侵害之互毆行為，均不
      得主張防衛權（最高法院30年上字第1040號判例可資參照
      ），觀諸被告丙○○、乙○○與人互毆持續約近5 分鐘，
      業據證人陳亭君供述如前，雙方肢體接觸、拉扯時間非短
      ，且期間互有拳腳相向，應屬互毆，而非基於對現在不法
      侵害之排除行為，另參以告訴人2 人經驗傷結果，受傷部
      位分別遍及頭額、胸臂、顏面眼眶、手指、膝部，造成瘀
      、挫、腫、擦等傷害，非僅係純粹防衛行為所能致之，應
      認被告丙○○、乙○○2 人有基於傷害之犯意，出手傷害
      告訴人2 人之行為，揆諸前揭之說明，被告2 人主張正當
      防衛，即無理由。
（三）被告甲○○於前開犯罪事實一（二）之時、地，分別向乙○○、柴美玲、莊育誌等人恫以「要讓你死得很難看」、
      「叫乙○○過來，不然要你們死得很難看」等危害他人生
      命安全之語，致乙○○等人心生畏懼等節，業據告訴人乙○○於偵查中結證稱：第1 次我有聽到甲○○親口說：「
      要讓你死得很難看」，第2 次我不在場，是由柴美玲轉述
      的等語（93年度偵字第19416 號偵查卷第43頁），另有證
      人莊育誌原審審理中結證稱：93年7 月暑假期間有在乙○○攤位工讀，甲○○在伊打工時間到場數次，印象較深有
      3 次，第1 次是甲○○騎機車搭載1 位中年男子同行，下
      車高聲喧鬧，臨去前有面對乙○○說：「要你死得很難看
      」之語，另1 次是某星期六人潮很多的時候，甲○○也是
      騎機車載1 男子到場，問我老闆在何處，甲○○就說：「
      找乙○○出來，否則讓你們死得很難看」，我就請同在攤
      位柴美玲處理等語（見原審卷第83頁、第84頁），核與證
      人柴美玲於原審經隔離訊問時結證稱：93年7 月間甲○○
      有1 次到攤位來，當場我同莊育誌在場，甲○○怒氣沖沖
      ，大聲說要找乙○○，然後口出惡言，說「要我們死得很
      難看」，莊育誌也有提醒伊要打電話給乙○○，當時我很
      害怕等語互核相符（見原審卷第86頁、第87頁），應認被
      告甲○○確有對乙○○等人口出上開言語，被告甲○○於
      原審辯護意旨固另以證人莊育誌於偵查供述：「甲○○沒
      有對我恐嚇，至於有沒有恐嚇乙○○，我不在場，我不知
      道，但乙○○有對我說對方要求50萬和解。」等語（同前
      偵查卷第11頁以下），與原審審理中上開陳述有先後不一
      致情形，然證人莊育誌就此於原審詰問時結證稱：「甲○○應該不是針對我，所以我向檢察官陳述甲○○沒有對我
      恐嚇。我在偵訊中陳述我不在現場那1 次，是因為‧‧‧
      後來乙○○是否有與甲○○約去別的地方我不知道（沒有
      同去在場），因為我還繼續留在攤位，但是後來乙○○回
      來我有問什麼事情。」等語綦詳（見原審卷第85頁），則
      證人莊育誌於偵查中供述「對方未恐嚇我，當場不在場」
      之本意，係因證人莊育誌認為甲○○恐嚇對象為乙○○，
      並非針對證人莊育誌本人，且因乙○○與甲○○商討賠償
      數額時，證人莊育誌未偕同乙○○在場，對乙○○有無另
      受到恐嚇乙節自不知情，顯認證人莊育誌偵查中所述亦已
      充分，與事實相符，並能釋明其先後供述不一致原因，尚
      不影響證人莊育誌供述之可信性亦明。是以，證人莊育誌
      、柴美玲上開供述之詞，應與事實相符，堪予採信。
（四）綜上所述，足見被告3 人分別否認傷害、恐嚇危害安全之
      行為等語，均係事後卸責之詞，委無足採。本件事證明確
      ，被告乙○○、丙○○傷害犯行，及被告甲○○恐嚇他人
      生命安全犯行，均堪認定。
（五）至公訴意旨另認被告乙○○傷害行為，致告訴人甲○○同
      受有腦挫傷併腦內出血之傷害乙節。查：告訴人甲○○固
      指述與乙○○互毆之際，被告乙○○另有以電話唆使1 名
      不知名男子持鋁棒打甲○○頭部，被告乙○○亦有持此工
      具毆打告訴人等語；惟被告乙○○就此辯稱：我與甲○○
      係以徒手互毆，甲○○頭部傷勢應是我們互毆過程中，另
      有不知名他人持球棒毆打甲○○所致等語，又證人陳亭君
      就此亦於原審審理時結證稱：乙○○與甲○○拉扯時，確
      有一陌生男子手持以塑膠袋包裝不明之工具加入毆打，並
      未與乙○○、丙○○交談，打完之後就離開現場等語（見
      原審卷第81頁、第82頁），惟證人同結證稱：乙○○、甲○○2 人並未持械互毆，均徒手動手等語（見原審卷第78
      頁），足認告訴人頭部受有腦挫傷併腦內出血之傷害堪認
      係該不名男子持具攻擊所致，尚不能遽認被告乙○○有持
      棒攻擊甲○○頭部行為，再者，被告乙○○與甲○○發生
      糾紛過程，顯事出突然，被告乙○○應無可能在互毆間有
      暇撥打電話唆使外人到場，而事發地點在路邊攤位，擺設
      處亦為公眾公眾得出入場所，是路人或在場他人見狀，另
      該不名男子身分無以查證，傷害甲○○所用工具亦未扣案
      ，復未有其他積極證據足資證明被告乙○○在與甲○○互
      毆前有何唆使該不明男子傷害之行為，或與該不名男子共
      同傷害犯行之犯意聯絡，則公訴意旨認被告乙○○傷害犯
      行使告訴人甲○○同受有腦挫傷併腦內出血之傷害乙節，
      尚容有誤會，惟此部分與前開論罪科刑部分有事實上一罪
      關係，屬起訴事實之減縮問題，故爰不另為無罪諭知。
三、核被告乙○○、丙○○所為，均係犯刑法第277 條第1 項之
    傷害罪。被告甲○○所為，係犯刑法第305 條之恐嚇危害安
    全罪。甲○○前後2 次恐嚇犯行，時間緊接，方法相同，所
    犯係構成要件相同之罪名，顯係基於概括之犯意反覆為之，
    應依刑法第56條連續犯之規定，論以一罪。另甲○○第2次
    恐嚇行為，係以一行為同時侵害乙○○、柴美玲2 人之人身
    安全法益，為想想像競合犯，應依刑法第55條前段規定，論
    以一罪。又被告甲○○前於92年間因過失傷害案件，經台灣
    板橋地方法院以92年度交易字第384 號判處有期徒刑3 月確
    定，於93年3 月26日易科罰金執行完畢乙節，此有臺灣高等
    法院被告前案錄表1 紙附卷可稽，其於有期徒刑執行完畢後
    ，5 年內再犯本件有期徒刑以上之本罪，為累犯，應依刑法
    第47條規定，加重其刑。
四、原判決就被告甲○○部分，以被告甲○○罪證明確，因予論
    罪科刑，固非無見：惟查：被告甲○○所犯恐嚇犯行，原判
    決於事實欄認定先後有2 次，於理由欄亦論以連續犯，並於
    據上論結欄引用刑法第56條，但於主文漏未諭知「連續」，
    有主文與事實、理由矛盾之違法。被告甲○○上訴意旨，仍
    執前詞，否認犯罪，指摘原判決該部分不當，雖無理由，然
    原判決該部分既有上開可議之處，自屬無可維持，應由本院
    將原判決予以撤銷改判。爰審酌被告甲○○因擺攤引發糾紛
    ，不思理性溝通，或循正當管道解決問題，為逞一時之快，
    而輕起事端，以互毆、恐嚇危害他人等不法手段逞能，助長
    社會暴戾氣氛，被告甲○○犯罪後復否認犯行，態度非佳等
    一切情狀，仍量處拘役50日，並諭知易科罰金之折算標準。
    原判決就被告乙○○、丙○○部分，以被告乙○○、丙○○
    罪證明確，因予適用刑法第277 條第1 項、第41條第1 項前
    段、罰金罰鍰提高標準條例第1 條前段、第2 條之規定，並
    審酌被告2 人因擺攤引發糾紛，不思理性溝通，或循正當管
    道解決問題，為逞一時之快，而輕起事端，以互毆之不法手
    段逞能，助長社會暴戾氣氛，被告2 人犯後復迂詞否認犯行
    ，態度非佳，以及告訴人丁○○、甲○○所受傷勢，被告2
    人迄今未與告訴人達成和解等一切情狀，分別量處被告丙○○拘役20日、乙○○拘役40日，並均諭知如易科罰金之折算
    標準，其認事用法核無違誤，所處之刑亦屬適當。公訴人上
    訴意旨，以原判決該部分量刑過輕為由，指摘原判決該部分
    不當，被告乙○○、丙○○上訴意旨，以量刑過重為由，指
    摘原判決該部分不當，均無理由，應予駁回。
五、被告甲○○經合法傳喚，無正當理由不到庭，不待其陳述逕
    行判決。
據上論斷，應依刑事訴訟法第371 條、第368 條、第369 條第1
項前段、第364 條、第299 條第1 項前段、刑法第56條、第305
條、第55條、第47條、第41條第1 項前段、罰金罰鍰提高標準條
例第1 條前段、第2 條，判決如主文。
本案經檢察官張其主到庭執行職務。
中　　華　　民　　國　　94　　年　　9 　　月　　7 　　日
                  刑事第二庭    審判長法  官  林正雄
                                      法  官  陳啟造
                                      法  官  黃壽燕
以上正本證明與原本無異。
不得上訴。
中　　華　　民　　國　　94　　年　　9 　　月　　7 　　日
　　　　　　　　　　　　　　　　　　　書記官  黃一秋
附錄本判決論罪科刑法條：
刑法第277條第1項
  傷害人之身體或健康者，處3 年以下有期徒刑、拘役或1,000
  元以下罰金。
刑法第305條
  以加害生命、身體、自由、名譽、財產之事，恐嚇他人致生危
  害於安全者，處3 年以下有期徒刑、拘役或300 元以下罰金。
